【裁判字號】    98,交聲,2345
【裁判日期】    980925
【裁判案由】    聲明異議
【裁判全文】
臺灣高雄地方法院交通事件裁定      98年度交聲字第2345號
原處分機關  高雄市政府交通局
代  表  人  乙○○
異  議  人
即受處分人  甲○○
上列受處分人因違反道路交通管理處罰條例案件，對於高雄市政
府交通局所為之處分（原處分：高市交裁字第裁32-B00000000號
），聲明異議，本院裁定如下：
    主  文
異議駁回。
    理  由
一、聲明異議意旨略以：受處分人即異議人甲○○於民國98年6
    月10日晚上6 時32分騎乘車牌號碼PUZ-228 號重型機車，沿
    高雄市○○路由南往北方向行駛，行經博愛路與崇德路之設
    有燈光管制號誌之交岔路口，於該路口號誌顯示紅燈及左轉
    箭頭燈時左轉，經警當場舉發，惟異議人雖未依規定兩段式
    左轉，僅係違反道路交通安全規則第90條之規定，而應依道
    路交通管理處罰條例第48條第1 項第2 款規定處罰，而非依
    同條例第53條第1 項處罰；又該條例第53條第1 項僅規定「
    闖紅燈」，並未設有紅燈左轉視同闖紅燈之規定；另高雄市
    ○○路自文自路路口以南，每個路口均設置4 組紅綠燈，惟
    自崇德路以北卻僅設置3 組紅綠燈，且未標明僅限於汽車得
    以逕行左轉，致機車騎士無所適從，爰聲明異議，請求撤銷
    原處分等語。
二、按汽車駕駛人，行經有燈光號誌管制之交岔路口闖紅燈者，
    處新臺幣（下同）1,800 元以上5,400 元以下罰鍰；汽機車
    駕駛人違反道路交通管理處罰條例第53條規定者，除應依該
    條所規定之罰鍰處罰外，並應予記違規點數3 點，道路交通
    管理處罰條例第53條第1 項、第63條第1 項第3 款分別定有
    明文。次按汽車行駛至交岔路口，其行進、轉彎，應遵守燈
    光號誌或交通警察之指示，機器腳踏車行駛至交岔路口，其
    轉彎，應依標誌或標線之規定行駛；無標誌或標線者，應依
    第102 條及下列規定行駛：一、內側車道設有禁行機車標誌
    或標線者，應依兩段方式進行左轉，不得由內側或其他車道
    左轉。二、在三快車道以上單行道道路，行駛於右側車道或
    慢車道者，應以兩段方式進行左轉彎；行駛於左側車道或慢
    車道者，應以兩段方式進行右轉彎，道路交通安全規則第99
    條第2 項、第102 條第1 項第1 款亦分別定有明文。復按行
    車管制號誌顯示為圓形紅燈者，其意義為車輛禁止通行，不
    得超越停止線或進入路口，道路交通標誌標線號誌設置規則
    第206 條第5 款第1 目定有明文，故汽機車駕駛人行進至有
    燈光號誌管制之交岔路口，其行進、轉彎應遵守燈光號誌之
    指示，而燈光號誌顯示為圓形紅燈之情形下，不論有無往來
    車輛，即應停止於停止線前，而不得有超越停止線、進入路
    口之行為，否則即屬道路交通法規所定義之「闖紅燈」行為
    ，而應受罰。再按車輛面對圓形紅燈時仍逕予穿越路口至銜
    接路段，含左轉、直行、迴轉及右轉（95年7 月1 日修正施
    行之道路交通管理處罰條例第53條第2 項增訂：「前項紅燈
    右轉行為者，處600 元以上1,800 元以下罰鍰」，該項之增
    訂，業將紅燈右轉行為排除在闖紅燈之定義之外），即視為
    闖紅燈之行為；車輛無視於紅燈警示，有穿越路口之意圖，
    而車身已伸入路口範圍者，視同闖紅燈，此有交通部82年4
    月22日交路字第009811號函釋意旨可資參照。而主管機關基
    於職權因執行特定法律之規定，得為必要之釋示，以供本機
    關或下級機關所屬公務員行使職權時之依據，此即「解釋性
    行政規則」（司法院大法官釋字第548 號解釋參照），又上
    開函釋既為道路交通管理處罰條例第8 條所定之公路主管機
    關（交通部公路總局各區監理所監理站）之上級機關交通部
    所發布，其對該條例所為之釋示自有上開「解釋性行政規則
    」之效力，足堪為各級機關適用法律及民眾認知執法機關適
    用法律意見之參考。末按設於實施機慢車兩段式左轉路口附
    近顯明之處，並配合劃設機慢車左轉待轉區標線之機慢車兩
    段左轉標誌，係用以告示左轉機器腳踏車或慢車駕駛人應遵
    照號誌指示，在號誌顯示允許直行時先行駛至右前方路口之
    左轉待轉區等待左轉，俟該方向號誌顯示允許直行後，再行
    續駛，以兩段方式完成左轉，道路交通標誌標線號誌設置規
    則第65條亦有明定。而道路交通管理處罰條例所稱之「汽車
    」，依道路交通管理處罰條例第3 條第8 款之規定，包括「
    機器腳踏車」在內。
三、經查：
（一）異議人於98年6 月10日晚上6 時32分騎乘車牌號碼PUZ-22
      8 號重型機車，沿高雄市○○路由南往北方向行駛，行經
      博愛路與崇德路之設有燈光管制號誌之交岔路口，因有「
      行經有燈光號誌管制之交岔路口闖紅燈（含紅燈左轉）」
      之違規事由，為舉發機關高雄市政府警察局左營分局員警
      舉發等情，有該局高市警交字第B00000000 號舉發違反道
      路交通管理事件通知單及違反道路交通管理事件裁決書在
      卷足稽，應堪採認。
（二）異議人雖以前揭情詞置辯，惟本件於異議人違規當時，異
      議人行進方向之紅綠燈號誌旁，已明顯設置圓形藍底白字
      之「機慢車兩段左轉」標誌及「機車待轉區」標線，且該
      路口於快車道及慢車道分別設置不同之路口號誌，快車道
      之路口號誌係4 時相之號誌（即有紅燈左轉之號誌），而
      慢車道之路口號誌則係3 時相之號誌（即未有紅燈左轉之
      號誌），此觀諸該路口照片至明。又駕駛人使用道路本應
      注意沿線道路各項號誌、標誌、標線之設置，並留心交通
      規則，上開交岔路口既已於紅綠燈號誌旁明顯設有「機慢
      車兩段左轉」標誌，異議人當能即時發現並知悉該路口應
      兩段式左轉，故異議人騎乘機車於該路口時，應以兩段式
      進行左轉彎，騎車於博愛路欲轉往崇德路行駛時，應於博
      愛路路口號誌顯示為綠燈時通過該路口，並將機車停於崇
      德路上之「機車待轉區」等候，嗣崇德路號誌轉換為綠燈
      後再行駛，而異議人係領有合格駕駛執照之駕駛人，就上
      開道路交通標誌標線號誌設置規則規定，自難諉為不知。
      且該路口對於汽車及機車有不同之號誌，業如前述，可知
      紅燈左轉之號誌係供汽車行駛而非機車行駛，而異議人未
      於該路口依前開所述兩段式左轉，反而該路口機車號誌顯
      示為紅燈時，逕行左轉，依前開規定及函示意旨自屬闖紅
      燈之舉措，其違規事實明確。
（三）異議人雖辯稱該路口僅設置3 組路口號誌，致機車用路人
      無所適從云云。惟查，駕駛人駕車本即應依交通規則各項
      規定謹慎駕車，以維行車安全，並保障其他用路人之安全
      ，依道路交通標誌標線號誌設置規則第4 條第1 項規定，
      標誌、標線、號誌之設置、養護及號誌之運轉，均由主管
      機關依其管轄辦理之，因此主管機關自得依照各路口的需
      求狀況做不同的設計，駕駛人自有遵守之義務。且道路主
      管機關本得於法令授權範圍內，基於權責對於各項行政措
      施包括道路設計、交通號誌、標誌、標線之設置、更動為
      具體裁量、規劃，以求達成道路充分有效能利用、維持交
      通秩序、保障道路使用人往來便利與安全之行政目的，除
      有違背法令或明顯矛盾、錯誤，縱司法機關亦不得涉入此
      行政權核心領域，而民眾對於行政機關具體行政措施如有
      意見，自應循正當管道向行政機關反應，尤不得由民眾自
      行主觀認定是項措施是否合理、是否遵循。異議人既有上
      開闖紅燈之交通違規行為，值勤員警當場攔停掣單舉發，
      原處分機關依法裁決即無違誤，異議人所辯，委無足採。
四、綜上所述，異議人上開辯詞，均非足採。從而，異議人行經
    有燈光號誌管制之交岔路口闖紅燈之違規行為，應堪予認定
    。原處分機關據以援引上開規定，裁處異議人罰鍰1,800 元
    ，並記違規點數3 點，核無不當，是本件異議為無理由，應
    予駁回。
五、應依道路交通案件處理辦法第19條規定，裁定如主文。
中    華    民    國    98    年    9     月    25    日
                  交通法庭    法  官  王碧瑩
以上正本係照原本作成。
如不服本裁定應於送達後5日內向本院提出抗告狀。
中    華    民    國    98    年    9     月    25    日
                              書記官  吳智媚


司法院資訊處製作；財團法人民間司法改革基金會備份。
